【裁判字號】    90,易,1968
【裁判日期】    900822
【裁判案由】    竊盜
【裁判全文】
臺灣板橋地方法院刑事判決                          九十年度易字第一九六八號
    公  訴  人  臺灣板橋地方法院檢察署檢察官
    被      告  甲○○
右列被告因竊盜案件，經檢察官提起公訴（九十年度偵字第三九０五號），本院判決
如左：
    主  文
甲○○收受贓物，處有期徒刑肆月，如易科罰金以佰元折算壹日。
被訴竊盜部分，公訴不受理。
    事  實
一、甲○○前有違反麻醉藥品管理條例及藥事法之前科，於民國（下同）八十六年十
    二月三十一日因竊盜案件，經本院判處有期徒刑六月，於八十七年二月二日判決
    確定，又於八十七年九月十五日因竊盜案件，經本院判處有期徒刑一年六月，於
    同年十月二十二日判決確定，復於八十七年十二月二十三日因搶奪案件，經臺灣
    臺北地方法院判處有期徒刑十月，於八十八年一月二十六日判決確定。上揭三確
    定之罪刑經接續執行，並於八十九年六月二日因縮短刑期假釋出監，迄九十年二
    月二十四日始縮刑期滿而執行完畢（未構成累犯，起訴書誤載為構成累犯）。詎
    甲○○猶不知悔改，於八十九年十月底或十一月初之某日，在其臺北縣三重市○○街一六七巷二一號二樓居處之地下室內，明知真實姓名及年籍均不詳綽號「阿
    成」之成年男子，所交付業遭磨去原引擎號碼ＥＴ－一五一六一七號之輕型機車
    引擎一個，為來源不明之贓物，竟仍向該名綽號「阿成」之男子借用而收受。嗣
    於九十年一月十二日下午一時許，經臺北縣警察局三重分局員警借提在押之甲○○，由甲○○帶同員警至其上址住處之地下室內，查獲前揭業遭磨去原引擎號碼
    之輕型機車引擎一個，始偵悉上情。
二、案經臺北縣警察局三重分局報告臺灣板橋地方法院檢察署檢察官偵查起訴。
    理  由
一、訊據被告甲○○於警訊及本院調查時固供認於前揭時、地，自綽號「阿成」之成
    年男子收受上開輕型機車引擎一個，並帶同警方至其上址住處地下室起出該引擎
    乙節屬實，惟矢口否認有被訴之收受贓物犯行，辯稱：是綽號「阿成」之戊○○
    在伊被查獲前一個多月騎到伊家地下室，他有跟伊碰面，他說要先放這邊，伊不
    知道那是贓物云云。經查本件前開原引擎號碼ＥＴ－一五一六一七號之輕型機車
    引擎一個，為丙○○所有車牌號碼ＱＣＵ－七一三號輕型機車之引擎，連同機車
    於八十九年十月三十日，在臺北縣三重市○○路○段一三六巷四五弄六號前失竊
    等節，業據被害人丙○○於警訊時指訴綦詳在卷，並有其簽立之臺北縣警察局贓
    物認領保管單乙紙附卷可稽，足堪認定上揭引擎為贓物無疑。次查被告甲○○於
    警訊中並未供明該名綽號「阿成」者之真實姓名及年籍，迨本院調查時始供出綽
    號「阿成」之人即係戊○○云云，經本院提訊證人戊○○，其於本院調查時亦附
    和被告之辯詞，證稱：（車牌號碼ＤＧＡ－五四三號）那部機車是伊於八十九年
    十月初到十月中旬騎去交給被告，機車是年約二十五歲綽號「紅龜」的朋友交給
    伊的，因為他欠伊錢，就先用機車來抵，「紅龜」交給伊時，車子是藍色，車牌
    不見了，伊不知道那部機車是贓車。伊還有交給甲○○一個引擎，引擎也是「紅
    龜」交給伊的，伊暫時放在甲○○那裡，伊不知道紅龜的真實姓名、住處。伊交
    給甲○○時，是說朋友欠錢，把車放伊這邊，伊再拜託他借放在他家地下室，伊
    沒有注意到引擎有無引擎號碼云云（見九十年七月四日訊問筆錄）。惟被害人丙○○所有之前揭輕型機車引擎，係於八十九年十月三十日始連同機車一併遭竊乙
    節，已如前述，則證人戊○○焉能於同年十月初到十月中旬間，即先行將該引擎
    交予被告？且證人戊○○既與該名綽號「紅龜」間有金錢借貸關係，則衡情應有
    相當之熟識程度，豈有不知其真實姓名及住處之理，足徵證人戊○○之上開證述
    顯與事實不符而難以採信，故尚難執證人戊○○附和及迴護被告之證詞，資為認
    定上揭引擎確由證人交予被告之基礎，復參酌前揭引擎已遭磨去引擎號碼，以及
    被告於本院調查時自承知悉查獲之另台車牌號碼ＤＧＡ－五四三號之輕型機車並
    無車牌等情狀，若謂被告於收受引擎時毫無贓物之認識，焉能令人置信？足徵被
    告應有贓物之認識甚明，故被告前開所辯各節，無非係事後諉卸刑責之詞，殊無
    足採。本件事證明確，被告犯行洵堪認定，應予依法論科。
二、按刑法第三百四十九條第一項收受贓物罪之規定，為贓物罪之概括規定，凡與贓
    物罪有關，不合於搬運、寄藏、故買、牙保贓物之取得持有，均成立收受贓物罪
    ，故被告甲○○所為，核係犯刑法第三百四十九條第一項之收受贓物罪。又被告
    於行為後，刑法第四十一條業於九十年一月十日修正公布施行，於同年一月十二
    日生效，依修正後之第四十一條第一項前段規定，得易科罰金之範圍由犯最重本
    刑為三年以下有期徒刑以下之刑之罪，擴大為犯最重本刑為五年以下有期徒刑以
    下之刑之罪，依刑法第二條第一項前段之規定，本件應適用裁判時之修正後刑法
    第四十一條第一項前段規定，諭知易科罰金之折算標準，附予敘明。另按刑法第
    七十九條之一第一項規定：「二以上徒刑併執行者，第七十七條所定最低應執行
    之期間，合併計算之。」同條第三項規定：「依第一項規定合併計算執行期間而
    假釋者，前條第一項規定之期間，亦合併計算之。」則在併合執行之情形，經許
    其假釋出獄者，其報請許可假釋所須最低應執行之期間，既合併計算；且假釋期
    間（即殘刑期間），亦合併計算之，其期間即無從區分。從而，不論假釋出獄前
    所執行之期間是否已逾其中任一罪之刑期，亦不論嗣後其假釋有無被撤銷，在假
    釋期間內，均應認為尚未執行完畢。其於執行逾其中任一罪之刑期後五年內之假
    釋期間，再犯有期徒刑以上之罪者，不應論以累犯（最高法院八十八年第四次刑
    事庭會議決議可資參照）。從而被告甲○○如事實欄所載之三確定罪刑，既經接
    續合併執行，於八十九年六月二日因縮短刑期假釋出監，並於九十年二月二十四
    日始縮刑期滿而執行完畢，則被告於假釋期間內雖再犯本件有期徒刑以上之罪，
    揆諸前揭決議之意旨，不應論以累犯，故公訴意旨謂成立累犯並請求加重其刑等
    語，自有未洽，應予敘明。爰審酌被告甲○○前有如事實欄所載之犯罪科刑紀錄
    ，其素行已屬不佳，及其犯罪之動機、目的、手段、犯罪所生之損害與犯罪後猶
    飾詞卸責之態度等一切情狀，量處如主文第一項所示之刑，並諭知易科罰金之折
    算標準，以資懲儆。
三、公訴意旨另以：被告甲○○於八十九年十月十四日五時許，在臺北縣樹林市○○
    街四十五巷二十號前，竊取乙○○所有（由丁○○使用中）車牌號碼ＤＧＡ－五
    四三號之輕型機車乙輛，得手後據為己有，因認被告另涉犯刑法第三百二十條第
    一項之竊盜罪嫌等語。惟按已經提起公訴或自訴之案件，在同一法院重行起訴者
    ，應諭知不受理之判決，刑事訴訟法第三百零三條第二款定有明文。又訴訟上所
    謂一事不再理之原則，關於實質上一罪或裁判上一罪，亦均有其適用，最高法院
    著有六十年臺非字第七七號判例甚明。經查本件被告甲○○另案被訴於八十九年
    十一月三日中午十二時許，在臺北縣三重市○○路○段八九號前，以自備鑰匙一
    把，竊得黃鴻偉所有車牌號碼ＱＣＹ－七八二號之機車乙輛之犯行，業據臺灣板
    橋地方法院檢察署檢察官於九十年一月二日以八十九年度偵字第二一八一八號搶
    奪等案件提起公訴，並於九十年二月五日繫屬本院以九十年訴字第二四七號審理
    ，目前尚未審結等情，有上開起訴書及臺灣高等法院被告全國前案紀錄表各乙份
    在卷可稽。本件公訴人以被告甲○○於八十九年十月十四日尚有竊盜之犯行，並
    於九十年五月二十五日再向本院提起公訴，此部分竊盜犯行與前揭已繫屬於本院
    之竊盜犯行，二者時間緊接，方法相同，復觸犯構成犯罪要件相同之罪名，堪認
    係基於概括之犯意而為，屬連續犯之範疇，核係裁判上一罪之同一案件，從而公
    訴人向本院重行起訴即有未洽，揆諸前揭規定，就被告甲○○被訴竊盜部分逕為
    如主文第二項不受理之諭知。
據上論斷，應依刑事訴訟法第二百九十九條第一項前段、第三百零三條第二款，刑法
第三百四十九條第一項、第二條第一項前段、第四十一條第一項前段，罰金罰鍰提高
標準條例第一條前段、第二條，判決如主文。
本案經檢察官吳宗光到庭執行職務
中      華      民      國      九十      年      八    月    二十二    日
                                臺灣板橋地方法院刑事第三庭
                                      法  官    陳志揚
右正本證明與原本無異。
如不服本判決，應於判決送達後十日內向本院提出上訴狀 (應附繕本) ，上訴於
臺灣高等法院。
                                      書記官    陳慶樹
中      華      民      國      九十       年     八    月    三十一    日
附錄本案論罪科刑法條全文：
刑法第三百四十九條
  收受贓物者，處三年以下有期徒刑、拘役或五百元以下罰金。
  搬運、寄藏、故買贓物或為牙保者，處五年以下有期徒刑、拘役或科或併科一千元
  以下罰金。
  因贓物變得之財物以贓物論。


司法院資訊處製作；財團法人民間司法改革基金會備份。
